臺灣高等法院高雄分院刑事判決　 100年度重上更(二)字第50號
上　訴　人　臺灣高雄地方法院檢察署檢察官
上　訴　人
即　被　告　湯博凱
選任辯護人　林樹根律師
　　　　　　邱麗妃律師
　　　　　　洪茂松律師
上　訴　人
即　被　告　鍾裕祥
指定辯護人　本院公設辯護人李佩娟
上列上訴人因被告違反毒品危害防制條例案件，不服臺灣高雄地
方法院95年度訴字第1771、4072號中華民國96年3 月2 日第一審
判決（起訴案號：臺灣高雄地方法院檢察署95年度偵字第5664號
、11140 號、11141 號、11142 號），提起上訴，判決後經最高
法院第2 次發回更審，本院判決如下：
    主  文
原判決關於湯博凱、鍾裕祥部分撤銷。
湯博凱共同運輸第四級毒品，處有期徒刑壹年拾月。扣案附表二
編號5 、6 所示之第四級毒品麻黃，均沒收。
鍾裕祥無罪。
    事  實
一、緣力國庭（業經本院前審判處罪刑確定）與姓名不詳綽號「
    阿義」之成年男子，均明知可供製造第二級毒品甲基安非他
    命之先驅原料麻黃（Ephedrine ）係屬毒品危害防制條例
    第2 條第2 項之第四級毒品，非經許可不得運輸，竟共同基
    於運輸第四級毒品之犯意聯絡，於民國95年2 月14日前4 、
    5 日之某不詳時間，先由「阿義」帶同力國庭至高雄縣內門
    鄉小烏山24號荒廢雞寮（下稱荒廢雞寮）勘查，「阿義」再
    於95年2 月13日晚間10至12時許以電話聯絡力國庭相約，囑
    由力國庭將第四級毒品麻黃（即附表二編號5 、6 所示）
    及其他如附表一、二所示器具等物，載運至上開荒廢雞寮放
    置，事成之後則由「阿義」支付力國庭新台幣（下同）2 萬
    元作為報酬。力國庭乃邀由其同住之友人湯博凱、李百洋（
    業經本院前審判決罪刑確定）一同載運（此時尚無證據證明
    湯博凱、李百洋知情係載運毒品），李百洋乃出面先分別向
    不知情之戴行國、江麗霞各自借用其所有之車號YT-3487 號
    、5M-4007 號客貨兩用廂型車，作為載運工具，李百洋則又
    於96年2 月14日下午1 時許，邀約不知情之鍾裕祥（另經本
    院為無罪之諭知）一同搭車前往，力國庭、李百洋、湯博凱
    等3 人遂於95年2 月14日下午2 時許，由力國庭駕駛車號5M
    -4007 號廂型車搭載湯博凱，李百洋則駕駛車號YT-3487 號
    廂型車搭載不知情之鍾裕祥，兩車同時自高雄市出發駛往力
    國庭與「阿義」約定之載運地點即台南縣關廟鄉○○路附近
    某處竹林內相約會合，嗣於同日（14日）下午4 時許，力國
    庭等4 人駛抵上述竹林內與駕駛不詳車號大貨車之「阿義」
    會合後，李百洋、湯博凱2 人均明知與力國庭共同載運之物
    品之味道異於一般油漆塗料，係第四級毒品麻黃，竟仍與
    力國庭、「阿義」共同基於運輸第四級毒品之犯意聯絡，力
    國庭、湯博凱、李百洋、「阿義」共同自「阿義」駛來之不
    詳車號之大貨車上，將第四級毒品麻黃（即附表二編號5
    、6 所示）及其他如附表一、二所示器具等物，搬運分置於
    上開2 輛廂型車內（各車所裝載物品如附表一、二所示），
    鍾裕祥則坐在YT-3487 號車上等候，裝載完畢後，力國庭即
    駕5M-4007 號廂型車搭載湯博凱，另李百洋則駕YT-3487 號
    廂型車搭載鍾裕祥，4 人於當日下午5 時許，共同自該處起
    運第四級毒品麻黃至內門鄉上址荒廢雞寮。嗣於當日（14
    日）晚上6 時35分許（起訴書誤載為「晚間8 時30分」許）
    ，力國庭等人所駕上開2 輛廂型車駛抵該處不久後，因該處
    過於僻靜且晚間鮮少車輛進入，附近民眾發覺有異而報警，
    警員即於當晚6 時45分許即抵達現場，因而發覺2 車所載運
    之物品有異，進而將力國庭等4 人帶回警局，並扣得裝載於
    上開2 輛廂型車後行李箱內如附表一、二所示等物。
二、案經高雄縣政府警察局旗山分局報告臺灣高雄地方法院檢察
    署檢察官偵查起訴。
    理  由
壹、證據能力部分：
一、按被告以外之人於檢察事務官、司法警察官或司法警察調查
    中所為之陳述，與審判中不符時，其先前之陳述具有較可信
    之特別情況，且為證明犯罪事實存否所必要者，得為證據，
    刑事訴訟法第159 條之2 定有明文。是依本條規定，被告以
    外之人於檢察事務官、司法警察（官）調查時所為之陳述，
    屬傳聞證據，依同法第159 條第1 項規定，本無證據能力，
    必具備「可信性」及「必要性」二要件，始例外得適用上開
    第159 條之2 規定，認有證據能力，而得採為證據。此之「
    必要性」要件，必須該陳述之重要待證事實部分，與審判中
    之陳述有所不符，包括審判中改稱忘記、不知道等雖非完全
    相異，但實質內容已有不符者在內，且該審判外之陳述，必
    為證明犯罪之待證事實存在或不存在所不可或缺，二者兼備
    ，始足當之。故此所謂「為證明犯罪事實存否所必要者」，
    既必須達不可或缺之程度，自係指就具體個案案情及相關卷
    證判斷，為發現實質真實目的，認為除該項審判外之陳述外
    ，已無從再就同一供述者取得與其上開審判外陳述相同供述
    內容，倘以其他證據代替，亦無從達到同一目的之情形而言
    （最高法院95年度台上字第4414號判決意旨參照）。另「可
    信性」要件，乃指陳述係在特別可信為真實之情況下所為者
    而言，例如被告以外之人出於自然之發言，或違反自己利益
    之陳述等特別情形均屬之（最高法院95年度台上字第5740號
    判決意旨參照）。經查：證人即同案被告力國庭於警詢陳述
    關於「被告湯博凱幫忙將扣案第四級毒品等物搬上本案為警
    查獲之廂型車」部分，而與原審證述不符，本院衡酌同案被
    告力國庭於警詢時係供稱「除鍾裕祥坐在車上，我與李百洋
    、湯博凱都有出手搬運」等語（見警卷第13頁），除坦認自
    己搬運之不利於己之事實外，對未參與搬運之鍾裕祥亦證述
    明確，衡諸力國庭先前之陳述較近於案發時間，而被告湯博
    凱當時亦另行接受警詢（警卷第17頁），並未在旁干擾，顯
    無瑕思索利害關係，且其於當日製作警詢時更已委任律師在
    場（參警卷19頁），嗣於同日經檢察官複訊時亦稱「警詢所
    述實在等語」（偵卷8 頁、64頁），足見其於警詢供詞應較
    有特別可信之情況，且為證明本件被告湯博凱犯罪事實存否
    所必要，依刑事訴訟法第159 條之2 規定，認應有證據能力
    ，故被告湯博凱之辯護人主張被告力國庭警詢中「關於對湯
    博凱之供述部分」無證據能力，即不可取。
二、按刑事訴訟法第159 條之1 第2 項所稱被告以外之人於偵查
    中向檢察官所為之陳述得為證據，立法者係以刑事訴訟法規
    定檢察官代表國家偵查犯罪、實施公訴，依法有訊問被告、
    證人、鑑定人之權，且實務運作時，偵查中檢察官向被告以
    外之人所取得之陳述，原則上均能遵守法律規定，不致違法
    取供，其可信性甚高，為兼顧理論與實務，而對被告以外之
    人於偵查中向檢察官所為之陳述，除顯有不可信之情況者外
    ，得為證據（最高法院95年度台上字第6675號判決意旨參照
    ）。本件證人即查獲員警陳耀東、證人即共同被告力國庭、
    湯博凱、李百洋、鍾裕祥等人於檢察官偵查中具結陳述，並
    未曾提及檢察官在偵查時有不法取供之情形，且亦無證據足
    以證明證人上開陳述有何顯不可信之情況，依刑事訴訟法第
    159 條之1 第2 項規定，自得為證據。
三、按鑑定人由審判長、受命法官或檢察官就下列之人選任1 人
    或數人充之：(一)就鑑定事項有特別知識經驗者。(二)經政府機
    關委任有鑑定職務者；鑑定之經過及其結果，應命鑑定人以
    言詞或書面報告；法院或檢察官得囑託醫院、學校或其他相
    當之機關、團體為鑑定，或審查他人之鑑定，並準用第203
    條至第206 條之1 規定，刑事訴訟法第198 條、第206 條第
    1 項、第208 條第1 項分別定有明文。
  (一)本件行政院衛生署管制藥品管理局鑑定書（95年4 月10日管
    檢字第0000000000號；偵卷139-142 頁）、內政部警政署刑
    事警察局鑑定書（95年4 月13日刑鑑字第0950031024號；偵
    卷143 頁），雖均係被告以外之人於審判外之書面陳述，然
    上開鑑定單位均係臺灣高等法院檢察署關於毒品之概括選任
    鑑定機關，此有「臺灣高等法院檢察署檢察長概括選任鑑定
    機關表列」足參，則上開鑑定書，均為刑事訴訟法第159 條
    第1 項規定之例外情形，應有證據能力。
  (二)本件高雄醫學大學附設中和紀念醫院檢驗報告（偵卷95-96
    頁）、台灣檢驗科技股份有限公司濫用藥物尿液檢驗報告（
    偵卷120 頁-129頁），雖均係被告以外之人於審判外之書面
    陳述，然上開檢驗單位均係臺灣高雄地方法院檢察署關於毒
    品鑑定之概括選任鑑定機關，此有臺灣高雄地方法院檢察署
    92年10月23日雄檢楠文字第0921000294號函附之「臺灣高雄
    地方法院檢察署檢察長概括選任鑑定人或囑託鑑定機關（團
    體）名冊」足參，則上開尿液檢驗報告，均為刑事訴訟法第
    159 條第1 項規定之例外情形，均應有證據能力。
四、高雄縣政府警局扣押筆錄、扣押物品目錄表、扣押物品收據
    （警卷78-87 頁、88-97 頁），均係被告以外之人於審判外
    所做之書面陳述，屬於傳聞證據。惟其本質上屬公務員本於
    職權所為，其正確性及可信性頗高，如有錯誤亦可請求更正
    ，應屬第159 條之4 第1 款由公務員職務上所製作之紀錄或
    證明文書，均具有證據能力。
五、傳聞法則乃對於被告以外之人於審判外之言詞或書面陳述，
    亦即針對被告以外之人於審判外以言詞或書面所為之供述證
    據所為之規範。本件警方現場蒐證、證物照片51張（警卷10
    2-114 頁），乃以科學、機械之方式對於查獲當時之情況所
    為忠實且正確之紀錄，性質上並非供述證據，故無傳聞法則
    之適用，於此又查無不得為證據之狀況，自均具有證據能力
    。
六、本判決後述其餘所引之證據資料，其中傳聞證據部分，縱無
    刑事訴訟法第159 條之1 至第159 條之4 或其他規定之傳聞
    證據例外情形，亦因檢察官、辯護人及被告或同意可作為證
    據使用（本院更二卷第66頁），或未聲明異議，且本院認為
    以之作為本件論証之證據，均與待證事實具有關聯性，作為
    本案之證據亦屬適當，依刑事訴訟法第159 條之5 第1 項規
    定，自得為證據。
貳、有罪部分：
一、訊據被告湯博凱固坦承於前揭時、地，由警方在其與力國庭
    、李百洋等人所駕車牌號碼5M-4007 號、YT-3487 號廂型車
    輛上為警查獲扣案如附表一、二所示之物品，惟矢口否認有
    何運輸第四級毒品之犯行。辯稱：伊是基於朋友力國庭之情
    誼幫忙載運，並不知道車內是裝什麼東西，因為都是用箱子
    裝起來云云。經查：
  (一)同案被告力國庭於95年2 月14日前4 、5 日之某不詳時間，
    先由「阿義」帶同力國庭至高雄縣內門鄉小烏山24號荒廢雞
    寮勘查，「阿義」再於95年2 月13日晚間10至12時許以電話
    聯絡力國庭相約，囑由力國庭將如附表一、二所示之扣案物
    ，自台南縣關廟鄉○○路附近某處竹林內，載運至上開荒廢
    雞寮放置，事成之後則由「阿義」支付力國庭2 萬元作為報
    酬。力國庭則囑由同案被告李百洋分別向戴行國、江麗霞借
    用車號YT-3487 號、5M-4 007號客貨兩用廂型車之事實，業
    據證人即同案被告力國庭、李百洋分別於警詢、原審證述在
    卷（警卷5-7 頁、12-16 頁、原審卷一第146 頁、151 頁；
    警卷第35頁、36頁、原審卷一第200 頁），核與證人戴行國
    、江麗霞分別於警詢證述情節大致相符（警卷59頁、70頁）
    ，並有車籍作業系統查詢認可資料2 份（車牌號碼：YT-348
    7 號、5M-4007 號，警卷第67至68頁、第76頁、77頁）；又
    同案被告李百洋借得上開2 車後，乃由力國庭駕駛其中之車
    號5M-4007 號廂型車搭載被告湯博凱，李百洋則另駕駛車號
    YT -3487號廂型車搭載被告鍾裕祥，渠4 人於同年2 月14日
    下午2 時許，共同前往台南縣關廟鄉○○路上某處竹林內，
    並於當日下午4 時許，由同案被告力國庭、李百洋將「阿義
    」所駕駛之大貨車上載有如附表一、二所示之扣案物，搬運
    至李百洋所借來之上開2 部廂型車內，而被告鍾裕祥則坐在
    YT-3487 號車上之副駕駛座上等候，嗣於當日下午5 時許，
    搬運完畢後，同案被告力國庭、李百洋及被告湯博凱、鍾裕
    祥等4 人即共同駕原車（即同案被告力國庭駕駛車號5M-400
    7 號廂型車搭載被告湯博凱，另同案被告李百洋駕駛車號YT
    -3 487號廂型車搭載被告鍾裕祥），共同起程運送，而於同
    日（14日）晚上6 時30分許，始抵達高雄縣內門鄉小烏山24
    號荒廢雞寮準備放置該處之事實，業據同案被告力國庭、李
    百洋於警詢、偵訊、原審證述在卷（警卷7 頁、偵卷9 頁、
    原審卷第146-151 頁；警卷第36-37 頁、偵卷第15-16 頁、
    原審卷第200-202 頁）；而扣案如附表二編號5 、6 之2 桶
    之麻黃（含桶毛重共計約近100 公斤），經分別送行政院
    衛生署管制藥品管理局、內政部警察署刑事警察局鑑定後，
    均檢驗出屬第四級毒品之毒品先驅原料麻黃（Ephedrine
    ）成分，而其中編號6 所示之桶裝物品含第四級毒品麻黃
    純度則高達95.7% ，此有行政院衛生署管制藥品管理局95年
    4 月10日管檢字第0000000000號鑑定書（偵卷141 至142 頁
    ）、內政部警政署刑事警察局95年04月13日刑鑑字第095003
    1024號鑑定書（偵卷第143 頁）各1 份在卷可憑，並有上開
    物品扣案可證，是以同案被告力國庭受「阿義」委託，與李
    百洋駕車共同將扣案第四級毒品麻黃及如附表一、二所示
    其餘工具自台南關廟中正路上某處竹林運送至高雄縣內門鄉
    小烏山24號荒廢雞寮，而被告湯博凱亦隨車同往之情節，均
    堪認定，此並為被告湯博凱所不爭執（本院更二卷第66頁）
    。
  (二)又按第四級毒品麻黃係可供製造第二級毒品甲基安非他命
    之先驅原料，此有法務部96年1 月16日法檢決字第09608001
    10號函、內政部警政署刑事警察局95年8 月21日刑鑑字第09
    50112307號函在卷可憑（原審二卷第3 頁、原審一卷第170
    頁-191頁），而一般製造甲基安非他命之過程為：(1)鹵化反
    應步驟：鹽酸麻黃素（前段原料）經溶劑（如丙酮、乙醚等
    ）浸溶後，再加亞硫醯二氯經攪拌器攪拌，再經溶洗過濾風
    乾後，可製成氯假麻黃素（為前段主要產物）；(2)氫化反應
    步驟：氯假麻黃素（中段原料）加入催化劑（如氯化鈀，俗
    稱鈀金及硫酸鋇等）與緩衝液（如醋酸鈉加醋酸等）後，置
    於壓力攪拌桶內，通入氫氣進行氫化反應，即可將氯假麻黃
    素轉化成甲基安非他命，俟反應完成後再經側孔燒瓶過濾之
    ，並以氫氣化鈉調酸值，即可製得含有甲基安非他命毒品
    成分之滷水（即黑色水溶液，俗稱黑水或黑油，為中段主要
    產物）；(3)純化再結晶步驟：甲基安非他命滷水經加熱設備
    熬煮，再加入食鹽後，置於冰箱（或冷凍櫃）低溫冷凍，甲
    基安非他命結晶會漸漸生成，將生成之結晶物簡單予以脫水
    風乾，即可製得甲基安非他命結晶，此有法務部調查局95年
    7 月6 日調科壹字第09500310570 號函乙紙在卷可參（原審
    一卷112 頁、113 頁），依前揭所述一般製造甲基安非他命
    之流程檢視扣案物品，其中扣案如附表二編號7 所示氯水加
    上附表二編號5 、6 所示第四級毒品麻黃，乃可供製成氯
    假麻黃素（即製造甲基安非他命第一階段鹵化反應步驟之前
    段主要產物）之必備化學物質，附表一編號10、12、15、19
    、21、29、30之空壓機、陶瓷鍋、蒸餾水、量杯、水杓、瓷
    器漏斗、大型蒸餾瓶及附表二編號14、16至18、23等各式盛
    裝用桶盆等物品，則係供製造甲基安非他命過程中添加盛裝
    相關化學物質、攪伴、熬煮等便於引起化學反應流程而不可
    或缺之必備器具，另附表一所編號6 、8 、24、26所示延長
    線及發電機係便於在無人居住之處行事之供電設備，再者，
    附表一編號25所示大型立扇又多為安毒工廠為避免製造甲基
    安非他命流程中產生有害人體之刺鼻酸臭味之常見工具，依
    上所述，扣案如附表一、二所示物品，顯係用來製造甲基安
    非他命之相關工具及原料事實，應可確認。
  (三)同案被告及被告力國庭等4 人於當晚駕車到達高雄縣內門鄉
    小烏山24號之荒廢雞寮，而該處平日未有人居住之事實，亦
    經本院前審於99年3 月22日勘驗警方95年2 月14日搜證光碟
    屬實，並製有勘驗筆錄可按（本院更一卷第95頁），足見上
    開地點應屬僻靜地點無訛，然因附近民眾發覺有異報案，警
    員陳耀東遂於同日（14日）晚上6 時45分許據報而至上址查
    看，當場發現上開2 車後行李箱內裝載如附表一、二所示之
    物品等情，業據證人即查獲員警陳耀東於偵訊證述在卷（偵
    卷78、79頁），並有事後搜證之現場及扣案物蒐證照片51張
    （警卷102-114 頁）、高雄縣政府警局扣押筆錄、扣押物品
    目錄表、扣押物品收據（警卷78-87 頁、88-97 頁）、高雄
    縣政府警察局旗山分局中埔派出所繪製被告等人所涉本件運
    輸毒品案件現場圖（警卷第128-1 頁）在卷可稽，亦可認定
    。
  (四)被告湯博凱雖以前揭情詞置辯，惟查：
  1.被告湯博凱雖辯稱伊並未參與搬運云云，惟同案被告力國庭
    於警詢已證稱：「除鍾裕祥坐在車上，我與李百洋、湯博凱
    都有出手搬運」（警卷第13頁）；復於偵訊證稱：我在高雄
    的時候，我就找李百洋、湯博凱，我們3 人住一起，李百洋
    打給鍾裕祥，…「阿義」把大貨車開到（台南）民生醫院附
    近的一個竹林裡面，進去的時候，鍾裕祥都在車上，我、「
    阿義」、湯博凱、李百洋把器具毒品原料搬到我們車上等語
    （偵卷9 頁）。又於原審法院羈押庭審理時復供稱：被查獲
    的這些東西都是從「阿義」車上搬下來的，當時我、李百洋
    幫忙搬，湯博凱也有幫忙搬一些，鍾裕祥當時在車上，當時
    從「阿義」車上拿下來，先放在我車上，放不下再放另一部
    車，當時是「阿義」先聯絡我，我再找湯博凱、李百洋，李
    百洋再找鍾裕祥一起載，他們3 人（李百洋、湯博凱、鍾裕
    祥）與「阿義」不認識等語明確（原審一卷18頁、原審四卷
    4 頁），此核與共同被告鍾裕祥於警詢證稱：到台南縣關廟
    鄉時間為下午4 時許，到達後，力國庭叫我在車上等一下，
    他們3 人（力國庭、李百洋、湯博凱）有下車，只有我1 人
    在車上等語（警卷51頁），足見力國庭所證述：湯博凱當時
    在台南關廟亦有下車搬運毒品原料、工具等語，應屬實在。
    雖同案被告力國庭於原審審理時改證稱：「（你們4 人有誰
    下車搬運東西）我與李百洋2 人，湯博凱沒有下車搬東西，
    因為阿義的貨車有車頂，湯博凱太高空間有限」云云（見原
    審卷一第147 頁）；且同案被告李百洋於本院前審亦證稱：
    我有下車幫力國庭搬，湯博凱及鍾裕祥沒有下車幫忙搬，他
    們只是坐順風車云云（本院前審上訴卷66頁），惟同案被告
    李百洋於警詢時係證稱：湯博凱有無幫忙我不清楚（警卷第
    37頁），其突於本院前審改為被告湯博凱未參與搬運之肯定
    用詞，顯有迴護之情。且被告湯博凱本係受力國庭邀約為人
    搬運物品，已為其自承在卷（警卷第28頁、偵卷第9-10頁）
    ，渠亦自承身高達189 公分（本院更二卷第102 頁），長途
    搭乘久坐車內必感不適，豈有見同行友人之力國庭、李百洋
    搬運重物，而自己仍在車內，未下車參與之理？否則渠何需
    受邀？縱渠身高較高，不便進入「阿義」車內，仍可在車外
    幫忙接運，顯見同案被告力國庭上開於原審之證詞，與事理
    未合，不足採憑。是以被告湯博凱與力國庭、李百洋3 人在
    台南縣關廟鄉與「阿義」會合時，均有下車搬運附表一、二
    所載之第四級毒品麻黃及附表一、二所示器具上車之事實
    ，已甚顯明。
  2.被告湯博凱雖又辯稱：力國庭當時僅告知渠等扣案物品係油
    漆配料或松香水，渠等均不知扣案物品係第四級毒品麻黃
    云云。惟經本院前審勘驗警方（95年2 月15日）搜證光碟中
    ，警員對其中1 個紅色塑膠桶內用透明塑膠袋套子用1 條繩
    子綁住圓口，桶內裝有不明液體。向被告力國庭詢問（該液
    體）是否為油漆？被告力國庭則答稱：不知道等語（本院更
    一卷第97頁），又勘驗本件扣案車號5M-4007 號、YT-3487
    號車上所裝載運之麻黃及其他附表一、二所示之器具外，
    並未發現有何油漆或油漆刷子等相關器具等情，亦經本院前
    審勘驗屬實，並製有勘驗筆錄在卷可按（本院更一卷第97頁
    ），足見力國庭於查獲當時否認扣案物為油漆，實無由告知
    被告湯博凱扣案物係屬油漆。再依證人即當場查獲員警陳耀
    東於原審已證稱：扣案物品散發刺鼻惡臭味，與油漆味道差
    很多，類似「戴奧辛」的味道，聞起來很不舒服等語明確（
    原審一卷第21頁），核與同案被告李百洋於原審審理時所供
    ：我們去雞寮那邊力國庭就跟湯博凱去看雞寮，我跟鍾裕祥
    就下車在旁邊等，因為我們載運的東西很刺鼻讓人受不了等
    語（原審一卷23-25 頁）。另共同被告鍾裕祥亦於偵訊亦證
    稱：「（你車上《YT-3487 號車》味道是否很臭？）對」等
    語（偵卷89頁）。另同案被告李百洋於原審審理復證稱：扣
    案物品看起來不像油漆配料等語（原審一卷205 頁）。再參
    以本案查獲後相關承辦員警多戴口罩並就扣案物品予以拍照
    採樣，此有蒐證照片數張在卷可憑（原審一卷160-163 頁）
    ，足見扣案物品中之第四級毒品麻黃確實散發刺鼻惡臭，
    顯與一般油漆配料或松香水味道相去甚遠，而被告湯博凱當
    可輕易辨識扣案散發味道之物品絕非所謂之油漆配料或松香
    水。又扣案物品除第四級毒品麻黃外，尚有發電機、量杯
    、大型立扇、瓷器漏斗、延長線、大型蒸餾瓶等物品，顯非
    單純油漆配料物品，且「阿義」若係將非屬違禁物之油漆配
    料、工具交付予同案被告力國庭、李百洋及被告湯博凱等人
    載運，即無需挑選在關廟某處竹林之隱蔽地點交付附表一、
    二多達40餘件之原料（含麻黃）及器具，足見被告湯博凱
    事先已知悉此行目的應屬違法之舉，否則「阿義」何須相約
    如此隱密之處作為會合地點，而為掩人耳目。故被告湯博凱
    、李百洋雖均辯稱：渠等以為扣案物品僅係油漆配料云云，
    均與事理有違，不足採信。
  3.再同案被告力國庭於原審審理時已供承：伊到關廟與「阿義
    」會合搬東西時，「阿義」只有告訴伊這是製造毒品的原料
    ，伊知道那是毒品，所以我承認伊確實有運輸第四級毒品麻
    黃，並非為了避免遭羈押才承認，事實上伊事前就知道扣
    案物品中有第四級毒品麻黃等語（原審一卷31頁、32頁）
    ，復經本院前審當庭勘驗原審該次法庭錄音結果，筆錄所載
    要旨大致與錄音內容相符（本院前審上訴卷102-103 頁），
    足見同案被告力國庭於案發前，其主觀上已對於甲基安非他
    命及其製成之先驅原料即麻黃，均屬政府查禁公告之各級
    毒品應屬知悉之事實，已可確認。再參以被告湯博凱與同案
    被告力國庭、李百洋等人租屋同住，已為被告湯博凱所自承
    在卷（警卷第28頁），而同案被告力國庭於警詢亦證稱：伊
    與李百洋、湯博凱同住，且彼此熟識有聯絡等語在卷（警卷
    第4 頁），顯見被告湯博凱與同案被告李百洋、力國庭屬同
    居友人，私交甚篤，關係匪淺，而運輸毒品乃政府嚴加查緝
    之違法行為，則同案被告力國庭與「阿義」於案發當日載運
    扣案第四級毒品時，焉有可能全然隱匿不宣？縱認同案被告
    力國庭於起初邀約時並未告以搬運何物，惟扣案麻黃散發
    刺鼻惡臭，顯與一般油漆配料或松香水味道相去甚遠，已如
    上述，則被告湯博凱到達台南縣關廟鄉前開處所見扣案附表
    一、二所示物品後，焉有可能未曾詢明同案被告力國庭？至
    同案被告力國庭嗣雖翻異前詞，改稱否認知悉扣案之物品含
    有第四級毒品，並辯稱：當時「阿義」是跟他說車上是油漆
    塗料及工具云云。惟同案被告力國庭果真認「阿義」委其載
    運係油漆原料或相關器具，則何以其於警方向其詢問是否為
    油漆時？其竟答稱不知道之理，且同案被告力國庭主觀上應
    認知扣案如附表一、二所示物品必有供違法犯行所用之違禁
    物等物品，否則亦無須將該等物品搬運至無人居住之處以逃
    避檢警查緝，且僅台南與高雄間之短程載運1 趟即可獲利2
    萬元之理，足見同案被告力國庭上開所辯，委無可採，併予
    指明。
  4.被告湯博凱雖再辯稱：渠等係應力國庭或李百洋之要約才幫
    忙搬運扣案物品，案發當天在荒廢雞寮為警查獲，係因力國
    庭、湯博凱要養雞才一起去看雞寮，渠等均不知車上物品中
    有第四級毒品麻黃云云。惟被告湯博凱案發時均為未逾30
    歲之青壯人士，且同案被告力國庭並供稱為警查獲時係於高
    雄市○○路「皇冠賓果遊藝場」擔任店員（警卷2 頁），與
    養雞工作無關，則被告湯博凱是否確因其中有人欲從事養雞
    之工作而一同至前址之荒廢雞寮查看，已屬可疑；又倘若同
    案被告力國庭與被告湯博凱確實欲從事養雞工作，同案被告
    力國庭既供稱應允「阿義」幫其載送物品，並要求被告湯博
    凱、李百洋幫忙運送，則豈有於未完成任務前即另轉往內門
    山區查看雞寮之理。又按95年2 月14日當天日沒時間為下午
    17 時55 分，此參中華民國95年高雄地區日出日沒時刻表自
    明（原審一卷166 頁）。又一般人如欲從事養雞事業，多循
    正常管道於光線明亮之日間尋找適合養雞之處，亦豈有於日
    沒天黑後（被告4 人於當日晚上6 時35分始到達該上址雞寮
    ），始自探訪他人土地以尋求養雞地點之可能，故被告湯博
    凱此項辯解，顯與事理有違，不足採信。
  5.再觀諸扣案如附表一、二所示物品，確係供製造第二級毒品
    甲基安非他命之用，其中第四級毒品麻黃係製造第二級毒
    品甲基安非他命之先驅原料，已如前述，佐以被告湯博凱早
    於92年間即因施用毒品遭觀察勒戒，此有臺灣高等法院被告
    前案紀錄表在卷可查（本院更二卷第51頁），於本案為警查
    獲後所採集之尿液送驗後，亦呈甲基安非他命陽性反應，此
    有毒品案件嫌疑人尿液採集編號對照表及台灣檢驗科技股分
    有限公司95年2 月24日編號KＺ000000000000號濫用藥物尿液
    檢驗報告各1 紙在卷可憑（偵卷120 頁、121 頁），此次施
    用第二級毒品行為亦經法院判處罪刑確定，顯見被告湯博凱
    係有施用第二級毒品甲基安非他命經驗之人，且於案發時並
    未戒絕毒癮，對於甲基安非他命之來源及製成必有所悉，則
    就其受託至上開荒僻郊野處載運大量含有剌鼻異味之液體及
    器具等物，實難認渠主觀上對於扣案物品屬甲基安非他命之
    製成原料即麻黃毫無聯想而全然未覺。
  6.又同案被告力國庭於原審證稱：「（湯博凱、李百洋、鍾裕
    祥是否知道你要去關廟？）知道，我有告訴他們要去關廟那
    裡載東西。但是他們不清楚我要到內門雞寮去，他們祇知道
    我要開車過去雞寮，但不知道去那邊做什麼事情」、「（到
    底湯博凱、李百洋、鍾裕祥是明確知道你要去運送麻黃鹼？
    ）湯博凱、鍾裕洋他們不知道，我祇是叫他們2 人幫忙搬東
    西，我祇是叫李百祥幫我借車子。當時『阿義』也沒有明確
    告訴我要搬什麼東西，所以我也無法明確告訴他們二人要搬
    何東西」、「（95年2 月14日於內門查獲的東西是否綽號『
    阿義』請你幫忙載送？）是的，他打電話給我幫忙載送東西
    」、「（是否約定報酬？）有，新台幣2 萬元為報酬，是在
    交付扣案物時才約定給我2 萬元，在關廟那裡，『阿義』他
    有告訴我說那是製造毒品的工具、原料，我本來要拒絕他，
    他說要給我2 萬元，我才同意」等語（見原審卷一第21-22
    頁、第146 、148 頁），則本案並無證據得以證明同案被告
    力國庭囑由李百洋借車及邀約被告湯博凱為友人載運貨品時
    ，是否曾告知實情，惟至少被告湯博凱到場後，見地處荒僻
    且載運物品散發異味，亦當詢明同案被告力國庭而知屬麻黃
    之違禁品，則被告湯博凱仍為之搬運上車，仍有共同搬運
    第四級毒品之犯意聯絡，至堪認定。
  7.另被告湯博凱又以：伊為員警陳耀東1 人查獲時，並未有逃
    逸之舉，反配合員警陳耀東回警局調查，員警陳耀東亦曾證
    稱渠等4 人並無神色緊張之情，足證渠等對於扣案物品含有
    第四級毒品麻黃均不知情云云。惟證人陳耀東於偵查中即
    證稱：查獲當時我問被告4 人之車輛何用？來查獲地點作何
    事？被告4 人都說要找雞舍，但我聞到車內有很臭的刺鼻味
    道跑出來，李百洋告訴我說這是油漆的原料，當時我半信半
    疑，因為當時只有我1 名警力，所以我就沒有再追問，而當
    時天色暗了，就算被告4 人有神色緊張也看不出來，由於我
    事先有告知他們非法侵入他人土地，因有人報案所以才來查
    看，且當初我也沒有表示說他們有什麼不對的地方，我只說
    侵入人家土地是違法的，其他我沒什麼表示，我認為他們4
    人會跟我回派出所是因為他們以為我只知道有人報案非法侵
    入土地而過來查看，所以他們才會配合查驗身分、車號並隨
    同我回去派出所調查等語明確（偵卷79頁、80頁、原審二卷
    20頁），堪認被告湯博凱係因員警陳耀東並未明確表示懷疑
    渠等涉嫌載運非法物品，而主觀上以為僅係隨同返回派出所
    向地主說明即可了事，如該時立刻駕車逃逸反會為警查覺渠
    等非法犯行，再加上同案被告李百洋前往警局係乘坐員警陳
    耀東駕駛之警車，被告湯博凱自有是否不顧共犯而逕自逃逸
    之顧慮存在，渠應係基於上情方未立即駕車逃逸，當屬合理
    且不悖經驗法則之推斷。從而，此項辯解亦不足為渠有利之
    認定。至證人即查獲警員陳耀東於原審證稱「……我是先人
    車查緝沒有問題，再進一步看車內有何東西，我問被告他們
    能否看一下車子裡面的東西，李百洋有打開車子讓我看，李
    百洋說一些工具，我是一打開我就聞到很刺鼻的味道，李百
    祥告訴我說這是油漆的原料，當時我半信半疑，因為當時祇
    有我一名警力，所以我就沒有再追問，然後我請被告他們到
    派出所」（原審卷二第20頁），惟李百洋自始即否認犯行，
    則其突遇警查緝，佯以油漆云云搪塞，本屬人情之常，如何
    能為被告湯博凱有利之認定，併此指明。
  8.至同案被告力國庭於原審另證稱：「（『阿義』跟你講搬運
    那些東西是製造毒品工具、原料，並給你2 萬元報酬，當時
    是否有跟李百洋、鍾裕祥、湯博凱說實情？）我跟他們說搬
    運的東西是油漆的配料，我並沒有跟他們講要給他們報酬，
    我是請他們義務幫忙，我並非在現場拿取2 萬元報酬，『阿
    義』說搬完東西去雞寮後，再去高雄榮總醫院拿2萬元報酬
    」、「是到關廟的時候，『阿義』才告知我這些東西是製造
    毒品的工具及原料，之前他並沒有告訴我」云云（原審卷一
    第148 頁、卷二第59頁）；同案被告李百洋於警詢中供稱「
    （你在搬運東西當時有無聞到異味？）有的，有一股刺鼻的
    酸味」、「（你有否問力國庭所搬運的東西是何物？）有的
    ，力國庭稱是油漆配料，當時鍾裕祥在車上說這是什麼味道
    ，隨即就把車窗打開」（見警卷第13頁），於原審證稱：「
    是力國庭叫我幫他借車幫忙搬東西的」、「（力國庭是否告
    訴你這些扣案東西是第四級毒品？）我當天有問他要搬運何
    東西，他說他也不知道，要到現場才知道」、「（當時你看
    到這些東西，是否懷疑這些是油漆配料？）我有懷疑，因為
    看起來不像，我問力國庭那到底是何東西，力國庭也說是油
    漆配料，我想說就趕快搬一搬就可以回家了」云云（第一審
    卷一第201 頁、第205 頁）；惟同案被告力國庭、李百洋同
    屬參與運輸毒品之共犯，更始終否認其犯行，如何能期待渠
    能坦稱告知被告湯博凱扣案物品屬麻黃之情節，而自陷己
    罪？而被告湯博凱與力國庭、李百洋等人交情匪淺，力國庭
    並無隱瞞真相之動機，且查獲地處荒僻，扣案物復散發異味
    ，被告湯博凱更早有施用甲基安非他命毒品之紀錄，實無全
    然不知之可能，均如上述，足見同案被告力國庭、李百洋上
    開證詞，全屬迴護卸責之詞，至為灼然。
  9.又同案被告李百洋雖供稱：力國庭係於95年2 月14日凌晨2
    、3 點在高雄市○○區○○路16號住處，始告知我幫忙載送
    物品，並要求我代為借用2 台客貨車，我才於同日上午11時
    許向戴行國借用車號5M-4007 號自小客貨車、於同日12時許
    ，向江麗霞借用車號YT-3487 號自小貨車（應係同案被告李
    百洋口誤，車號5M-4007 號之車主應為江麗霞、車號YT-348
    7 之車主應為戴行國）云云（原審一卷第23頁、24頁）。惟
    證人戴行國於警詢時已稱：李百洋約於95年2 月11、12日，
    即來我家向我借用YT-3487 號車輛等語（警卷第59頁），另
    證人江麗霞亦於警詢供稱：情人節即2 月14日前1 、2 天，
    李百洋就已在我家向我借用M5-4007 號客貨兩用自小貨車等
    語（警卷第70頁），均核與同案被告李百洋前揭證詞顯不相
    符，而被告李百洋向戴行國、江麗霞借用前開2 輛廂型車之
    時間距其為警查獲僅2 、3 天，難認其2 人警詢所供借車時
    間有誤記之可能，應認同案被告李百洋早於95年2 月14日前
    1-2 日即向江麗霞、戴行國借車，惟同案被告力國庭已供稱
    伊早於95年2 月14日前3-4 日即曾與「阿義」勘查雞寮（見
    原審卷一第151 頁），已如前述，則渠早於前1-2 日即囑由
    同案被告李百洋借車，並不違情，附此敘明。
  (五)綜上所述，本件事證明確，被告湯博凱之辯解，均屬卸責之
    詞，不足採信，其犯行洵堪認定。
二、刑法新舊法比較：
  (一)查被告湯博凱行為後，刑法第2 條第1 項業於94年2 月2 日
    以華總一義字第09400014901 號令修正公布，並自95年7 月
    1 日起施行；修正後刑法第2 條第1 項規定，已將新舊法律
    適用之「從新從輕」原則，改採「從舊從輕」原則。惟按刑
    法第2 條第1 項所稱之法律，係指刑罰所依存的整體法律狀
    態，故所謂「法律有變更」者，除形式上有變更之外，應進
    一步指足以影響行為的可罰性與法律效果的法令因修正或廢
    止而有所變更之實質上變更者而言。（最高法院96年度台上
    字第833 號判決參照）
  1.法定罰金刑：
    被告湯博凱犯毒品危害防制條例第4 條第4 項之運輸第四級
    毒品罪，其法定刑為罰金刑部分，修正後刑法第33條第5 款
    規定「罰金：新臺幣1 千元以上，以百元計算之」，與修正
    前刑法第33條第5 款規定「罰金：1 元以上」不同。經比較
    新舊法結果，以舊法較有利於被告（依最高法院95年台上字
    第6958號、第7024號判決要旨，此部分修正應比較新舊法）
    。
  2.共同正犯：
    被告湯博凱行為時之修正前刑法第28條規定：「二人以上共
    同實施犯罪之行為者，皆為正犯」，而被告行為後，95年7
    月1 日新修正施行之刑法第28條規定：「二人以上共同實行
    犯罪之行為者，皆為正犯」，考其立法理由，係將「共同正
    犯」之概念排除學說及實務上通稱之「陰謀共同正犯」、「
    預備共同正犯」，是修正後之共同正犯規定，限縮共同正犯
    之成立範圍，顯較修正前之規定有利於被告力國庭4 人。
  3.綜上比較，應依修正前之刑法對被告湯博凱較為有利。
  4.修正前刑法第59條原規定「犯罪之情狀顯可憫恕者，得酌量
    減輕其刑」，修正後則改為「犯罪之情狀顯可憫恕，認科以
    最低度刑仍嫌過重者，得酌量減輕其刑」，惟依該條修正理
    由乃謂依實務見解，本條係關於裁判上減輕之規定，必於審
    酌一切之犯罪情狀，在客觀上顯然足以引起一般同情，認為
    縱予宣告法定最低刑度猶嫌過重者，始有其適用。故乃增列
    文字將此適用條件予以明文化。由是可知，修正前後有關本
    條酌減之規定對行為人並無有利或不利之差異，當無比較新
    舊法之問題，附此敘明。
  5.至於從刑（沒收），則依其主刑適用之法律定其應適用之法
    律。
  (二)再按刑法第1 條之規定：行為之處罰，以行為時之法律有明
    文規定者為限。又修正後毒品危害防制條例增訂第11條第4
    項規定：持有第四級毒品純質淨重20公克以上者，處一年以
    下有期徒刑，得併科新臺幣10萬元以下罰金。而修正前對持
    有第四級毒品者，則未有處罰之規定。本件被告湯博凱持有
    第四級毒品所為，為98年5 月20日增訂毒品危害防制條例第
    11條第4 項之前所犯，依前揭規定自不得加以處罰。
三、論罪
  (一)按毒品危害防制條例之運輸毒品罪，所謂之運輸，係指轉運
    輸送而言，不以由外國運輸至本國或由本國輸送至外國為限
    ，即在國境內運送者亦屬之，至於運輸之動機、目的是否意
    在圖利，為己或為他人，運輸之方法為海運、空運、陸運或
    兼而有之，均非所問。至零星夾帶或短途持送者，雖得斟酌
    實際情形，依持有毒品罪論科，但仍以無運輸或販賣之意圖
    者為限。又運輸毒品罪祇以所運輸之毒品已實施運送為已足
    ，並非以運抵目的地為完成犯罪之要件，換言之，區別該罪
    既遂、未遂之依據，應以已否起運為準，既已起運，構成該
    罪之輸送行為即已完成，不以達到目的地為既遂條件（最高
    法院93年度台上字第3018號判決意旨參照）。又按麻黃（
    Ephedrine ）乃係第二級毒品品項中第89項甲基安非他命毒
    品（Methamphetamine ）之先驅原料，既屬毒品危害防制條
    例第2 條附表四之第四級毒品。核被告湯博凱所為，均係犯
    毒品危害防制條例第4 條第4 項之運輸第四級毒品罪。又按
    共同正犯之意思聯絡，原不以數人間直接發生者為限，即有
    間接之聯絡者，亦無礙於其為共同正犯之成立（最高法院77
    年台上字第2135號判例要旨參照）。本件同案被告力國庭與
    綽號「阿義」成年男子間，有犯意聯絡及行為分擔；另其邀
    約被告湯博凱、李百洋共同搬運上開第四級毒品上車，故同
    案被告李百洋、被告湯博凱與同案被告力國庭及「阿義」間
    ，亦應有犯意聯絡及行為分擔，均應論以修正前刑法第28條
    之共同正犯。
  (二)再被告湯博凱於案發前僅係應允同居友人力國庭邀約代為搬
    運貨品，起初並非明知所運貨品之內容，乃搭乘力國庭所駕
    汽車同行，嗣至上開搬運地後始得知扣案物品屬麻黃之違
    禁物，已如前述，則被告湯博凱既係同行遠至台南關廟後始
    得知實情，若要求其斷然拒絕力國庭之請求，稍嫌違反人情
    ，而有強人所難之感，復本案並無證據證明湯博凱與力國庭
    約定事成後可獲取不法利益，始參與本次運輸第四級毒品，
    核其涉案之情節已與同案被告力國庭係本案首謀之涉案程度
    ，已有相當之差別，故其惡性非重，若處以該罪之法定最輕
    刑，仍不無情輕法重，其犯罪情狀尚非全然無可憫恕，爰對
    被告湯博凱所犯上開運輸第四級毒品罪，依刑法第59條之規
    定減輕其刑。
四、原判決對被告湯博凱予以論罪科刑，固非無見；惟查：(一)原
    判決漏未論及「阿義」亦屬共同正犯，已有未洽；(二)被告湯
    博凱於案發前僅係應允同居友人力國庭邀約代為搬運貨品，
    起初並非明知所運貨品之內容，乃搭乘力國庭所駕汽車同行
    ，嗣至上開搬運地後始得知扣案物品屬麻黃之違禁物，已
    如前述，與同案被告力國庭涉案情節全然不同，原審未予清
    晰辨明，而處以與力國庭相同刑度之有期徒刑，且未慮及其
    情輕法重，有刑法第59條可憫恕之減刑之事由，自有未當；
    (三)本案共同被告鍾裕祥部分，尚難認定與同案被告力國庭、
    李百洋、湯博凱等人有共犯關係（如後所述），原判決併論
    為共同正犯，亦有未合；(四)附表三所示之行動電話，並無法
    證明係同案被告力國庭等人用以共同運輸本件第四級毒品所
    使用之工具（理由後述），原判決對附表三所示行動電話併
    予宣告沒收，亦有未合。被告湯博凱上訴意旨否認犯罪及檢
    察官上訴意旨認量刑過輕，雖均無理由，惟原判決既有上開
    瑕疵，自應由本院撤銷改判。
五、量刑及沒收：
  (一)本院審酌被告湯博凱無視於政府管制毒品之禁令，共同運輸
    第四級毒品麻黃近100 公斤（含桶重），數量匪少，一旦
    用於製造第二級毒品甲基安非他命，嚴重危害國民健康及社
    會秩序，惟念被告湯博凱於本件運輸之過程中僅係共同搬運
    上開第四級毒品，與同案被告力國庭為主謀，同案被告李百
    洋尚參與借車行為相較，其涉案之情節較輕等其他一切情狀
    ，量處如主文第2 項所示之刑。
  (二)扣案如附表二編號5 、6 之第四級毒品麻黃（分別為半桶
    及4 分之1 桶，其中4 分之1 桶部分驗後毛重約96.45 公斤
    ），並非查獲被告施用或單純持有而扣得之毒品，無從依該
    條例第18條第1 項後段之規定予以沒入銷燬，亦非屬該條例
    第19條規定得予宣告沒收之範圍，而屬不受法律保護之違禁
    物，自應回歸刑法規定，認其屬違禁物，而依修正前刑法第
    38條第1 項第1 項第1 款之規定，宣告沒收之（最高法院95
    年度台上字第911 號判決意旨參照）；至於鑑驗耗損部分，
    既已滅失不存在，自無庸併予宣告沒收。另扣案裝盛第四級
    毒品麻黃之桶器，均有防止毒品裸露、逸出、潮濕之功用
    且用以方便載運，均為供被告湯博凱供本件犯罪所用之物，
    且屬共犯「阿義」所有之物，就扣案裝盛上述麻黃之桶器
    ，應併依毒品危害防制條例第19條第1 項規定宣告沒收。
  (三)扣案如附表三所示之行動電話3 支，雖各係被告湯博凱及同
    案被告力國庭、李百洋所有，惟尚難僅憑附卷之通聯紀錄，
    即推認係供被告等人作為聯絡運輸第四級毒品之工具，自不
    得予以宣告收沒。另扣案如附表一、附表二編號1 至4 、7
    至8 所示物品，均係被告湯博凱受「阿義」所託載運之器物
    ，而尚無證據足以證明係供被告4 人用以製造甲基安非他命
    所用之物，且該等物品並無證據足證係「專供」製造毒品之
    器具，又與被告湯博凱所涉運輸第四級毒品犯行並無直接之
    關聯性，自亦無從宣告沒收。
  (四)另車牌號碼YT-3487 號、5M-4007 號廂型車，雖係供被告湯
    博凱運輸第四級毒品麻黃所用之交通工具，惟該2 部車輛
    分別係屬不知情之戴行國、江麗霞所有，有車籍作業系統查
    詢認可資料（警一卷第68、77頁）可憑，既非被告等人所有
    之物，自亦不得依毒品危害防制條例第19條第3 項規定沒收
    。
、無罪部分：
一、公訴意旨略以：被告鍾裕祥與上開被告力國庭、湯博凱、李
    百洋等人均明知麻黃（Ephedrine ）係屬毒品危害防制條
    例第2 條第2 項之第四級毒品，而共同基於運輸第四級毒品
    之犯意聯絡，於上開時、地，一同前往上址竹林內，將扣案
    第四級毒品麻黃（即附表二編號5 、6 所示）及其他如附
    表一、二所示器具等物，共同搬運至上開2 輛廂型車內，嗣
    於同日（14日）18時45分許，運送至高雄縣內門鄉小烏山24
    號荒廢雞寮時為警當場查獲，因認被告鍾裕祥涉犯毒品危害
    防制條例第4 條第4 項運輸第四級毒品罪嫌。
二、公訴人認被告鍾裕祥涉犯上開罪嫌，係以共同被告力國庭、
    湯博凱等人供述、證人李百洋、陳耀東等人證詞，扣案鍾裕
    祥所有行動電話及上開第四級毒品等證物，卷附通聯紀錄、
    檢驗報告、現場照片等情為據；然訊據被告鍾裕祥否認被訴
    共同運輸第四級毒品犯嫌，辯稱：伊僅是受李百洋之邀才搭
    便車要回杉林鄉老家，伊均坐在車上，並未幫忙搬運扣案物
    品，亦不知其中有上述第四級毒品麻黃等語。
三、按犯罪事實應依證據認定之，無證據不得認定犯罪事實；又
    不能證明被告犯罪或其行為不罰者，應諭知無罪之判決，刑
    事訴訟法第154 條第2 項、第301 條第1 項分別定有明文。
    次按犯罪事實應依證據認定之，所謂證據，須適於為被告犯
    罪事實之證明者，始得採為斷罪資料。認定犯罪事實所憑之
    證據，雖不以直接證據為限，間接證據亦包括在內；然而無
    論直接或間接證據，其為訴訟上之證明，須於通常一般之人
    均不致有所懷疑，而得確信其為真實之程度者，始得據為有
    罪之認定；又認定不利於被告之事實，須依積極證據，苟積
    極證據不足為不利於被告事實之認定時，即應為有利於被告
    之認定，更不必有何有利之證據，此有最高法院53年臺上字
    第2750號、76年臺上字第4986號、30年上字第816 號判例可
    供參酌。況刑事訴訟法第161 條已於91年2 月8 日修正公布
    ，其第1 項規定：檢察官就被告犯罪事實，應負舉證責任，
    並指出證明之方法。因此，檢察官對於起訴之犯罪事實，應
    負提出證據及說服之實質舉證責任。倘其所提出之證據，不
    足為被告有罪之積極證明，或其指出證明之方法，無從說服
    法院以形成被告有罪之心證，基於無罪推定之原則，自應為
    被告無罪判決之諭知，最高法院92年台上字第128 號判例亦
    明揭此旨。準此，刑事訴訟制度受「倘有懷疑，則從被告之
    利益為解釋」、「被告應被推定為無罪」原則所支配，故得
    為訴訟上證明者，無論為直接或間接證據，須客觀上於吾人
    一般社會生活經驗均不致有所懷疑，而達於確信之程度者，
    且除認定被告犯罪之外，無從本於同一事證為其他有利於被
    告之合理推斷，始可以之為不利之認定，倘其證明尚未達於
    確信之程度，而有合理可疑存在時，即難據為被告有罪之認
    定。經查：
  (一)同案被告力國庭於第2 次警詢固曾供稱：「我請鍾裕祥一同
    前往幫忙」（見警1 卷第6 頁），但其嗣於原審則已供明：
    「我是約湯博凱、李百洋跟我一起去，李百洋再找鍾裕祥過
    去的」、「鍾裕祥不清楚我要去內門雞寮」（見原審卷第18
    、21頁），又同案被告李百洋雖於警詢曾稱「鍾裕祥是力國
    庭邀約的」（見警一卷第36頁），但其嗣於偵查中即已具結
    證稱案發當日即95年2 月14日中午，係伊連絡鍾裕祥等情在
    卷（見偵卷第15頁），則衡諸社會人際往來之一般常情，被
    告鍾裕祥倘係力國庭邀約而搭車同行，理應於關廟竹林會下
    車協助搬運物品，但被告鍾裕祥實則一直待在李百洋所駕駛
    另一部廂型車上（如後所述），足證同案被告力國庭應非出
    面找鍾裕祥同行之人，又查扣之上述麻黃毒品並非由被告
    鍾裕祥乘坐（李百洋駕駛）之廂型車內載運（如附表二所示
    ），則被告鍾裕祥對於本案主犯之力國庭所為上開運輸第四
    級毒品犯行，尚難僅以鍾裕祥於為警查獲時其人在場，遽認
    被告鍾裕祥對於力國庭駕駛另一部廂型車而載運上述麻黃
    之事實必然知情，而有共同運輸之犯意聯絡。
  (二)同案被告力國庭於第4 次警詢中業已陳明：「除鍾裕祥坐在
    車上，我與李百洋、湯博凱都有出手搬運」（見警一卷第13
    頁），且於95年2 月15日檢察官訊問時，亦以證人身分證稱
    ：「鍾裕祥都在車上，我、阿義、李百洋、湯博凱就把東西
    器具原料毒品搬到我們的車上」（見偵卷第9 頁），另於本
    院前審亦證述鍾裕祥當時在關廟竹林內並未將貨車東西搬至
    廂型車上，其人在車上等情明確（見本院上訴卷第171-172
    頁）；又同案被告李百洋於警詢亦稱「鍾裕祥沒下車幫忙搬
    」（見警1 卷第37頁），並於95年2 月15日檢察官訊問時，
    亦以證人身分證稱：「鍾裕祥當時坐在車上，沒有幫忙搬運
    」（見偵卷第15頁），另於原審亦具結證述：「鍾裕祥並沒
    有搬，一直坐在車上」（見原審一卷第201 、202 頁）等語
    明確；另共同被告湯博凱於原審亦證稱「我與鍾裕祥不怎麼
    熟，當時他也在車上等」（見原審卷一第28頁），足見被告
    鍾裕祥於案發當日係應李百洋之邀而搭其便車回杉林鄉老家
    ，雖李百洋於途中先與力國庭等人先至上述竹林內搬運東西
    ，但被告鍾裕祥既非駕駛，亦未出手參與搬運，充其量係被
    運送之人，顯無從認定其有運輸毒品之行為分擔。
  (三)本案既係同案被告力國庭先邀約同居友人李百洋、湯博凱，
    再由李百洋轉邀被告鍾裕祥搭車之情節，已如前述，則同案
    被告力國庭既未直接邀約被告鍾裕祥參與，已可見其間之親
    疏有別。且被告鍾裕祥並未與力國庭同車，其到場時，亦始
    終在李百洋車上未曾下車，亦如前述，則力國庭如何能有機
    會向被告鍾裕祥告知實情，更非無疑；縱同案被告力國庭、
    李百洋所到處所偏僻隱密，惟關廟、內門、杉林等處，均在
    高雄市之北方，相距並非甚遠，尚難認被告鍾裕祥並無順便
    搭車返鄉之意；雖扣案麻黃確有強烈之異味，惟被告鍾裕
    祥既僅係順道搭車之人，並未參與搬運，亦無直接接觸扣案
    物品之行為，縱有抱怨，亦未必得獲同案被告力國庭等人告
    知上情。況且被告鍾裕祥既未參與搬運行為，復未駕駛車輛
    ，即無實施客觀之運輸毒品行為，則本案檢察官始終並未舉
    證證明被告鍾裕祥究與同案被告力國庭、李百洋、湯博凱等
    人如何謀議運輸上開麻黃，自不能僅以被告鍾裕祥隨車同
    行在場，即遽論其涉犯運輸第四級毒品之重罪。
  (四)被告鍾裕祥為警查獲後所採尿液送驗後，呈甲基安非他命陰
    性反應，有毒品案件嫌疑人尿液採集編號對照表及台灣檢驗
    科技股分有限公司95年2 月24日編號KＺ000000000000號濫用
    藥物尿液檢驗報告在卷可憑（初判雖為安非他命類陽性，惟
    結果判定為陰性，見偵卷第217 、218 頁），已無從認定被
    告鍾裕祥曾有接觸、施用甲基安非他命之行為；又依證人陳
    耀東上開證詞，縱令被告鍾裕祥於現場得以聞及麻黃之異
    味，亦難以此而認其對於第四級毒品麻黃，係屬可供製造
    第二級毒品甲基安非他命之先驅原料等事實有所認知。至於
    被告鍾裕祥於原審所供關於去看雞寮之過程，雖與同案被告
    力國庭、李百洋等人所述並非一致，但此本非被告鍾裕祥搭
    便車之主要目的，則其並未明確記憶此部分經過情形，亦難
    因此而認其涉有共犯之嫌，另同案被告力國庭等人行經路線
    ，係從高雄市出發至上述關廟竹林，再轉往上述內門雞寮，
    雖距被告鍾裕祥老家之杉林鄉有相當距離，然所謂「搭便車
    」本係配合駕車者之原定行車路線為之，自與「專程」自高
    雄回杉林有別，無從以此而認被告鍾裕祥所供「搭便車」係
    屬杜撰，附此敘明。
  (五)扣案被告鍾裕祥所有行動電話及卷附通聯紀錄，僅能證明被
    告於案發前有與李百洋通聯之事實，但其二人間本有上述搭
    便車之情，則其二人相互電話聯絡，亦難逕指必與同案被告
    李百洋所犯上開運輸毒品犯行有關；又被告所有行動電話如
    何攜帶在身，本屬個人使用行動電話之方式，並無制式規則
    可循，不能以此攜帶行動電話方式而臆測被告即欲實施何種
    違法行為，而採為對被告不利之認定。至於上開扣案第四級
    毒品等證物、檢驗報告、現場照片等情，均僅能證明被告鍾
    裕祥為警查獲現場有扣得上開證物之事實，自難以此憑認被
    告即有此部分被訴運輸第四級毒品犯行。
  (六)綜上所述，就檢察官起訴關於被告鍾裕祥之犯罪事實，依檢
    察官所指上開證據，尚難認被告有公訴人該部分之行為，此
    外，復查無其他積極證據足認被告有何公訴人所指之犯行，
    依據上開說明，被告被訴運輸第四級毒品部分，自難證明犯
    罪。
四、原判決關於被告鍾裕祥部分，未予詳查上情遽為論罪科刑，
    自有未洽。被告鍾裕祥執此提起上訴，為有理由，自應將原
    判決關於被告鍾裕祥部分撤銷，改判被告鍾裕祥無罪。
肆、同案被告力國庭、李百洋，業經本院前審99年度上更(一)字第
    5 號各判處罪刑在案，力國庭提起上訴後，業經最高法院10
    0 年度台上字第4790號判決上訴駁回確定，李百洋則未經上
    訴而確定，爰不另論列。
據上論結，應依刑事訴訟法第369 條第1 項前段、第364 條、第
299 條第1 項前段、第301 條第1 項，毒品危害防制條例第4 條
第4 項、第19條第1 項，刑法第11條、（修正前）第28條、第38
條第1 項第1 款、第59條，判決如主文。
本案經檢察官李靜文到庭執行職務。
中    華    民    國  100     年    12    月    20    日
                  刑事第七庭    審判長法  官   莊飛宗
                                      法  官   謝宏宗
                                      法  官   蔡廣昇
以上正本證明與原本無異。
被告鍾裕祥不得上訴。
其餘如不服本判決應於收受本判決後10日內向本院提出上訴書狀
，其未敘述上訴理由者，並得於提起上訴後10日內向本院補提理
由書狀（均須按他造當事人之人數附繕本）「切勿逕送上級法院
」。
中    華    民    國   100    年    12    月    20    日
                                      書記官   施耀程
附錄本件論罪科刑法條：
《毒品危害防制條例第4 條第4項》
製造、運輸、販賣第四級毒品者，處3 年以上10年以下有期徒刑
，得併科新臺幣3 百萬元以下罰金。
附表一：
 ┌──┬─────┬─────────────┬─────┬───┐
 │編號│車      號│    名           稱       │ 單   位  │數  量│
 ├──┼─────┼─────────────┼─────┼───┤
 │1   │YT－3487  │ 折疊鏟                   │  組      │ 1    │
 ├──┼─────┼─────────────┼─────┼───┤
 │2   │同上      │ 鋤頭柄                   │  支      │ 2    │
 ├──┼─────┼─────────────┼─────┼───┤
 │3   │同上      │ 圓鍬                     │  支      │ 1    │
 ├──┼─────┼─────────────┼─────┼───┤
 │4   │同上      │ 木箱                     │  個      │ 1    │
 ├──┼─────┼─────────────┼─────┼───┤
 │5   │同上      │ 工具箱                   │  盒      │ 1    │
 ├──┼─────┼─────────────┼─────┼───┤
 │6   │同上      │ 延長線（50公尺）         │  捆      │ 1    │
 ├──┼─────┼─────────────┼─────┼───┤
 │7   │同上      │ 塑膠箱                   │  個      │ 1    │
 ├──┼─────┼─────────────┼─────┼───┤
 │8   │同上      │ 延長線（30公尺）         │  捆      │ 1    │
 ├──┼─────┼─────────────┼─────┼───┤
 │9   │同上      │ 塑膠矮椅                 │  個      │ 2    │
 ├──┼─────┼─────────────┼─────┼───┤
 │10  │同上      │ 空壓機                   │  台      │ 5    │
 ├──┼─────┼─────────────┼─────┼───┤
 │11  │同上      │ 帆布袋                   │  袋      │ 3    │
 ├──┼─────┼─────────────┼─────┼───┤
 │12  │同上      │ 陶瓷鍋                   │  個      │ 2    │
 ├──┼─────┼─────────────┼─────┼───┤
 │13  │同上      │ 大型手電筒               │  個      │ 3    │
 ├──┼─────┼─────────────┼─────┼───┤
 │14  │5M-4007   │ 塑膠桶蓋                 │  個      │ 1    │
 ├──┼─────┼─────────────┼─────┼───┤
 │15  │同上      │ 蒸餾水                   │  桶      │ 1    │
 ├──┼─────┼─────────────┼─────┼───┤
 │16  │同上      │ 塑膠大圓盆               │  個      │ 4    │
 ├──┼─────┼─────────────┼─────┼───┤
 │17  │同上      │ 塑膠大圓桶               │  個      │ 1    │
 ├──┼─────┼─────────────┼─────┼───┤
 │18  │同上      │ 中型圓桶                 │  個      │ 1    │
 ├──┼─────┼─────────────┼─────┼───┤
 │19  │同上      │ 量杯                     │  個      │ 1    │
 ├──┼─────┼─────────────┼─────┼───┤
 │20  │同上      │ 雨鞋                     │  雙      │ 3    │
 ├──┼─────┼─────────────┼─────┼───┤
 │21  │同上      │ 水杓                     │  個      │ 6    │
 ├──┼─────┼─────────────┼─────┼───┤
 │22  │同上      │ 垃圾桶                   │  個      │ 4    │
 ├──┼─────┼─────────────┼─────┼───┤
 │23  │同上      │ 塑膠大型圓桶             │  個      │ 1    │
 ├──┼─────┼─────────────┼─────┼───┤
 │24  │同上      │ 鈴木牌發電機             │  台      │ 1    │
 ├──┼─────┼─────────────┼─────┼───┤
 │25  │同上      │ 大型立扇及腳架           │  組      │ 3    │
 ├──┼─────┼─────────────┼─────┼───┤
 │26  │同上      │ 延長線（50公尺）         │  捆      │ 1    │
 ├──┼─────┼─────────────┼─────┼───┤
 │27  │同上      │ 墊木                     │  支      │ 7    │
 ├──┼─────┼─────────────┼─────┼───┤
 │28  │同上      │ 紙箱                     │  個      │ 6    │
 ├──┼─────┼─────────────┼─────┼───┤
 │29  │同上      │ 瓷器漏斗                 │  個      │ 3    │
 ├──┼─────┼─────────────┼─────┼───┤
 │30  │同上      │ 大型蒸餾瓶               │  個      │ 3    │
 ├──┼─────┼─────────────┼─────┼───┤
 │31  │同上      │ 鋤頭柄                   │  支      │ 1    │
 ├──┼─────┼─────────────┼─────┼───┤
 │32  │同上      │ 白色置物箱               │  個      │ 1    │
 ├──┼─────┼─────────────┼─────┼───┤
 │33  │同上      │ 藍色置物籃               │  個      │ 1    │
 └──┴─────┴─────────────┴─────┴───┘
 附表二：
 ┌──┬─────┬────────┬───┬──┬──────────────────────┐
 │編號│ 車  號   │  名        稱  │單 位 │數量│  備            註                          │
 ├──┼─────┼────────┼───┼──┼──────────────────────┤
 │1   │YT-3487   │不明藥水        │塑膠桶│14  │均採樣送驗，未檢出管制藥品或毒品成分。（參行│
 ├──┼─────┤                ├───┼──┤政院衛生署管制藥品管理局管檢字第0000000000號│
 │2   │同上      │                │圓鐵桶│3   │鑑定書，見95年度偵字第5664號卷第141 頁）    │
 ├──┼─────┤                ├───┼──┤                                            │
 │3   │同上      │                │灰方桶│2   │                                            │
 ├──┼─────┤                ├───┼──┤                                            │
 │4   │5M-4007   │                │瓶    │68  │                                            │
 ├──┼─────┼────────┼───┼──┼──────────────────────┤
 │5   │同上      │含有第四級毒品麻│桶    │0.5 │經採樣送驗後（驗前毛重24.313公克《含塑膠瓶及│
 │    │          │黃成分（Ephedr│      │    │標籤重量》，驗後毛重23.48 公克《含塑膠瓶及標│
 │    │          │ine） 之泥狀物體│      │    │籤重量》），檢出第四級毒品麻黃（Ephedrine │
 │    │          │                │      │    │）成分。（參行政院衛生署管制藥品管理局管檢字│
 │    │          │                │      │    │第0000000000號鑑定書，見95年度偵字第5664號卷│
 │    │          │                │      │    │第142 頁）                                  │
 ├──┼─────┼────────┼───┼──┼──────────────────────┤
 │6   │同上      │第四級毒品麻黃│桶    │0.25│（含桶重，驗後毛重96.45公斤）               │
 │    │          │                │      │    │(1)經採樣毛重52公克（驗前淨重39.24 公克，包 │
 │    │          │                │      │    │   裝塑膠罐重13.52 ，取0.21公克鑑定用罄，驗 │
 │    │          │                │      │    │   後淨重39.03 公克）送驗後，檢出第四級毒品 │
 │    │          │                │      │    │   先驅原料麻黃，純度約為95.7% 。（參內政 │
 │    │          │                │      │    │   部警政署刑事警察局95年4 月13日刑鑑字第   │
 │    │          │                │      │    │   0000000000號鑑定書，見95年度偵字第5664號 │
 │    │          │                │      │    │   卷第143 頁）                             │
 │    │          │                │      │    │(2)採樣送驗連瓶毛重52.61 公克送驗後，檢出第 │
 │    │          │                │      │    │   四級毒品麻黃（驗前淨重38.82 公克，驗後 │
 │    │          │                │      │    │   淨重37.82 公克，參高雄醫學大學附設中和紀 │
 │    │          │                │      │    │   念醫院3 月14日檢驗報告，見警1 卷第61頁） │
 ├──┼─────┼────────┼───┼──┼──────────────────────┤
 │7   │同上      │   氯水         │小桶  │1   │                                            │
 ├──┼─────┼────────┼───┼──┼──────────────────────┤
 │8   │同上      │   汽油         │桶    │0.5 │                                            │
 └──┴─────┴────────┴───┴──┴──────────────────────┘
附表三：
 ┌──┬────────────────────┬────┐
 │編號│        名                   稱         │所 有 人│
 ├──┼────────────────────┼────┤
 │1   │門號為0000000000號之行動電話1 具（序號：│力國庭  │
 │    │000000000000000號，不含門號SIM卡1張）   │        │
 ├──┼────────────────────┼────┤
 │2   │門號為0000000000號之行動電話1 具（序號：│李百洋  │
 │    │000000000000000號，不含門號SIM卡1張）   │        │
 ├──┼────────────────────┼────┤
 │3   │門號為0000000000號之行動電話1 具（序號：│湯博凱  │
 │    │000000000000000053AA號，含門號SIM卡1張）│        │
 └──┴────────────────────┴────┘